臺灣彰化地方法院刑事判決　　　　　　96年度交訴字第53號
公　訴　人　臺灣彰化地方法院檢察署檢察官
被　　　告　甲○○
　　　　　　　　　　（另案在灣彰化少年輔育院執行感化教育
上列被告因公共危險案件，經檢察官聲請簡易判決處刑（95年度
偵字第11301 號），本院北斗簡易庭認為不宜以簡易判決處刑（
96年度斗交簡字第19號），改依通常程序審理，被告於準備程序
中就被訴事實為有罪之陳述，經告以簡式審判之要旨，並聽取當
事人之意見後，經本院合議庭裁定由受命法官獨任進行簡式審判
程序，判決如下：
    主    文
甲○○駕駛動力交通工具肇事，致人受傷而逃逸，處有期徒刑陸
月，如易科罰金，以新臺幣壹仟元折算壹日。
    事    實
一、甲○○為瘖啞人，未領有重型機車駕駛執照，於民國95 年8
    月26日下午4 時40分許，騎乘向張晉銘借得黃沁宜所有之車
    牌號碼YFE-011 號重型機車，沿高雄市前金區○○○路由南
    往北行駛，至該路段301 巷巷口時，原應注意車前狀況，隨
    時採取必要之安全措施，並不得逆向跨越分向限制線行駛，
    且依當時情形，又無不能注意之情事，竟疏未注意車前狀況
    、逆向行駛成功一路之對向（即北往南方向）快車道，適有
    乙○○騎乘車牌號碼OPR-950 號重型機車，亦沿前開成功一
    路由北往南方向行駛，而未依規定兩段式左轉，欲進入成功
    一路301 巷巷內，2 車均閃避不及、發生碰撞，致張勤義騎
    乘之上開重型機車車頭撞擊乙○○騎乘之上揭重型機車左側
    車身，生乙○○人車倒地、受有頭部外傷及背部擦傷等傷害
    之結果（過失傷害部分，業據乙○○撤回告訴，另行審結）
    。詎甲○○於肇事後，明知騎乘機車肇事致人受傷，應即採
    取救護或其他必要措施，並向警察機關報告，而不得逕行駛
    離，惟其竟未下車查看乙○○之傷勢，亦未召請他人救助或
    報警，反旋即騎乘前開重型機車逃離現場。嗣為警循線查獲
    。
二、案經乙○○訴由高雄市政府警察局新興分局報告臺灣高雄地
    方法院檢察署檢察官呈請臺灣高等法院檢察署檢察長核轉臺
    灣彰化地方法院檢察署檢察官偵查後，聲請以簡易判決處刑
    ，本院認不宜以簡易判決處刑，改依通常程序審理。
    理    由
一、本案被告張勤義所犯係死刑、無期徒刑、最輕本刑為3 年以
    上有期徒刑以外之罪，其於準備程序就前揭被訴事實為有罪
    之陳述，經受命法官告知簡式審判程序之旨，並聽取其與公
    訴人之意見後，本院認無不得或不宜改依簡式審判程序進行
    之處，爰依刑事訴訟法第273 條之1 第1 項、第284 條之1
    ，裁定本案由受命法官獨任進行簡式審判程序，合先敘明。
二、上揭事實，業據被告張勤義於警詢、偵訊、本院準備程序及
    審理中坦承不諱（見高雄市政府警察局新興分局高市警新分
    偵字第0950024779號刑案偵查卷第2-4 頁，臺灣彰化地方法
    院檢察署95年度偵字第11301 號卷第4 、5 頁，本院96年度
    交訴字第53號卷第16、22-24 頁），經查：
（一）核與證人即被害人乙○○於警詢、偵訊中，證人黃沁宜、
      黃照賢、張晉銘於警詢中證述之情節相符（見高雄市政府
      警察局新興分局高市警新分偵字第0950024779號刑案偵查
      卷第5-12、14頁，臺灣高雄地方法院檢察署95年度偵字第
      27243 號卷第5 頁），此外，復有道路交通事故現場圖、
      被告之身分證及殘障手冊影本、車籍作業系統查詢認可資
      料、財團法人奇美醫院診斷證明書，及現場照片8 張等件
      在卷可稽（見高雄市政府警察局新興分局高市警新分偵字
      第0950024779號刑案偵查卷第13、15-18 、24頁，本院96
      年度交訴字第53號卷第10頁），堪認屬實。
（二）按道路交通管理處罰條例之車輛，係指在道路上以原動機
      行駛之汽車（包括機器腳踏車）或以人力、獸力行駛之車
      輛；汽車駕駛人駕駛汽車肇事致人受傷或死亡，應即採取
      救護或其他必要措施，並向警察機關報告，不得駛離或逃
      逸，道路交通管理處罰條例第3 條第8 款、第62條第3 項
      定有明文。次按道路交通事故之發生，常非於己之鄰親家
      里，時有告救不能情事，乃科以肇事者須即採取救護或其
      他必要措施，並向警察機關報告之法定義務，以防因就醫
      延誤致生無謂傷亡，並俾得通知傷亡者家屬到場，以明責
      任，是凡肇事人於行車肇事致人受傷或死亡，未即採取救
      護或其他必要措施，並向警察機關報告，即駕車逃逸者，
      均應依該規定處罰，至其嗣後是否受刑事訴追及已否與被
      害人達成民事和解，賠償損失，對其應受處罰乙節，並不
      生影響。職是之故，汽車駕駛人駕駛汽車肇事，不論其責
      任之歸屬為何，即有義務留在肇事現場，採取救護或其他
      必要措施，並向警察機關報告，以維護他人之生命與其他
      用路人之交通安全。其立法目的，既係促使駕駛人於肇事
      致死傷後，能對被害人即時救護，報告警察機關，以減少
      死傷，是該罪之成立祇以行為人有駕駛動力交通工具肇事
      ，致人死傷而逃逸之事實為已足（最高法院92年度臺上字
      第4468號刑事判決意旨參照）。再按刑法第185 條之4 肇
      事逃逸罪，以駕駛動力交通工具肇事，有致人死傷而逃逸
      之事實，為其犯罪構成要件，不以行為人明知被害人有死
      傷情形為必要（最高法院91年度臺上字第137 號刑事判決
      意旨參照）。
（三）另機車之防護力與汽車相去甚遠，故機車倒地時，騎士之
      身體往往因與地面及機車車身磨擦撞擊，而生非死即傷之
      結果，此為一般人所周知，本件被告甲○○既明知被害人
      乙○○騎駛機車與其騎乘之重型機車撞擊後，人車倒地，
      理應對被害人當場受有傷害之情況已有認識，是被告於肇
      事後並未採取救護或其他必要之措施，並且未向警察機關
      報告即逕行駕車駛離現場，其肇事逃逸乙情已甚灼然，綜
      上，足認被告之自白核與事實相符，堪以採信，本件事證
      明確，被告肇事逃逸之犯行洵堪認定，應予依法論科。
三、核被告甲○○所為，係犯刑法第185 條之4 之肇事致人受傷
    逃逸罪。按刑法第20條所謂瘖啞人，係指出生及自幼瘖啞而
    言，瘖（聾）而不啞，或啞而不瘖，均不適用該條之規定（
    司法院院字第1700號解釋、最高法院75年度臺上字第770 號
    判決意旨可資參照）；次按依司法院院字第2332號解釋：「
    民法第1079條但書之所謂幼，係指未滿7 歲者而言。」，而
    此項解釋，雖係專就民法第1079條但書所為之解釋，但就解
    釋法律之統一性與整體性言，自亦可作為刑法第20條及司法
    院院字第1700號解釋所謂「自幼」字句之最佳解釋，故所謂
    「自幼」，當係指未滿7 歲者而言（司法院 (73) 廳刑一字
    第727 號座談會結論）。查本件被告自幼即為瘖啞人，有84
    年換發之障礙手冊影本、本院公務電話紀錄、高雄醫學大學
    附設中和紀念醫院診斷證明書各1 紙在卷可按（見高雄市政
    府警察局新興分局高市警新分偵字第0950024779號刑案偵查
    卷第18頁，本院96年度交訴字第53號卷第30頁），堪可認定
    ，因其聽覺、語覺機能障礙，知識及判斷能力均遜於常人，
    爰依刑法第20條之規定減輕其之刑度。再審酌被告之素行，
    因疏未遵守道路交通安全規則而肇事，侵害被害人之身體法
    益，且於肇事後猶駕車逃逸，置被害人受傷於不顧等節，暨
    考量被告之生活狀況、智識程度、被害人所受之傷勢，及被
    告本身亦因前揭車禍受有下頷裂傷之傷害，已與被害人達成
    和解，並支付被害人新臺幣15,000元，有和解書、高雄縣鳳
    山市大東醫院診斷證明書各1 紙附卷可參（見本院北斗簡易
    庭96年度斗簡字第19號卷第11頁，本院96年度交訴字第53號
    卷第11頁），與被害人自承與有過失（見臺灣高雄地方法院
    檢察署95年度偵字第27243 號卷第5 頁）、被告犯後自始坦
    承犯行、頗具悔意等一切情狀，量處如主文所示之刑，並諭
    知易科罰金之折算標準。
據上論斷，應依刑事訴訟法第條452 條、第273 條之1 第1 項、
第299 條第1 項前段，刑法第185 條之4 、第20條、第41條第1
項前段，判決如主文。
本案經檢察官莊佳瑋到庭執行職務。
中　　華　　民　　國　　96　　年　　4 　　月　　30　　日
                　交通法庭      法  官  林秉暉
以上正本證明與原本無異。
如不服本判決，應於判決送達後10日內向本院提出上訴狀 (須附
繕本 )。
告訴人或被害人對於判決如有不服具備理由請求檢察官上訴者，
其上訴期間之計算係以檢察官收受判決正本之日期為準。
中　　華　　民　　國　　96　　年　　5 　　月　　1 　　日
　　　　　　　　　　　          書記官  梁高賓
【附錄本案判決論罪科刑法條全文】：
刑法第185條之4
駕駛動力交通工具肇事，致人死傷而逃逸者，處6 月以上5 年以
下有期徒刑。
